臺灣高等法院刑事判決　　　　　　　　95年度上易字第2242號
上　訴　人　臺灣台北地方法院檢察署檢察官
被　　　告　甲○○
選任辯護人　張香堯律師
　　　　　　謝曜焜律師
上列上訴人因被告違反著作權法案件，不服臺灣台北地方法院九
十五年度易字第六二五號，中華民國九十五年九月二十六日第一
審判決（起訴案號：臺灣台北地方法院檢察署九十四年偵字第二
三二九二號），提起上訴，本院判決如下：
    主  文
上訴駁回。
    理  由
一、本案經本院審理結果，認第一審判決對被告甲○○為無罪之
    諭知，核無不當，應予維持，並引用第一審判決書記載之證
    據及理由（如附件第一審判決書）。
二、檢察官上訴意旨略以：
  (一)若威秀公司確未以侵害告訴人著作權之方式營業，則實無必
    要於警方執行搜索時，無視店內正有顧客消費之情況，突然
    切斷所有仍在店內消費者之所有點歌要求，並將放置播放設
    備之機房上鎖。而被告之負責播放歌曲業務的員工夏茂祥縱
    因用餐而需暫時離開機房，惟實無可能在該店仍有許多消費
    者持續點歌的情況下，未交代任何人接續播放歌曲即自行離
    開機房，並將該機房上鎖，任由仍在消費時段內之消費者點
    歌均遭切斷後，仍未返回機房之理。是被告所辯其店內僅有
    一機房放置播放設備，而其員工夏茂祥離開機房並上鎖係因
    用餐之故等詞，即顯與此類店家正常經營模式有違。原審未
    交代上情，即採信被告及證人夏茂祥、張舜文等人之證詞，
    且未論及若夏茂祥所述為真，則當其預先放入點播系統播放
    之歌曲播故完畢後，應如何回應店內顧客之點歌要求此節，
    是採證論理即尚有未洽。
  (二)證詞為原審採為審判依據之證人張舜文及夏茂祥，既均為被
    告所聘僱之員工，與被告利害關係相同，是其證詞可信度即
    應審慎推敲，而不宜遽為採信。故證人夏茂祥雖證稱本案搜
    索當時甫將該機房上鎖，而暫行離去用餐等語，然依其所述
    離開時點，理應為屆時已抵達現場之員警知悉，卻未聞搜索
    員警陳報此情，是其所言是否屬實，是否因為維護被告權益
    而故為迴護之詞，即非無疑。且證人張永和另證稱進入機房
    時，所看見的ＶＨＳ播放機，一台僅一個插帶匣，且每台均
    為單帶播放，又看見下方ＶＨＳ播放機的帶子是退出的，而
    上方的ＶＨＳ播放機內並無帶子，而進入機房後，現場並無
    ＶＨＳ播放機正在播放系爭著作的帶子等語，而在警方開始
    搜索至點歌斷訊後之該段約三十分鐘的時間內，在威秀公司
    包廂內的告訴人之市調人員，仍持續點歌並經過播放等語，
    上情亦與證人魏志功之證述情節相符，證人秦璋廷亦證稱進
    入威秀公司包廂內一次點了二十幾首歌，換歌時間約間隔幾
    秒鐘等語。是證人夏茂祥所言顯與事實不符，實不應遽為採
    信。原審僅採信屬被告員工之夏茂祥所為證詞，而漏未交代
    為何不採信證人張永和之證詞，其理由亦尚有不備。
  (三)證人夏茂祥雖證稱威秀公司有四十六台ＶＨＳ播放機，每個
    包廂同時段動二台播放機，第一台播放時，第二台帶子也已
    經準備好，故第一台播放後，第二台就馬上可以播放，兩首
    歌曲間隔約三至五秒等語，然其所言顯與搜索時在機房之張
    永和所言不符外，因本案雖未扣得ＶＯＤ系統播放機；然換
    片時間之長短若得作為系爭著作係由ＶＨＳ系統播放機或Ｖ
    ＯＤ系統播放機之認定依據，則更應勘驗此二類系統播放機
    ，據以確認換片時間之長短差異，並確認夏茂祥是否果能在
    三至五秒內，即完成ＶＨＳ系統播放機的換片。原審未就此
    情進行勘驗，以確認兩造供述之真實性即為判決，其證據調
    查即尚有未盡等語。
三、經查：
  (一)證人夏茂祥於原審證稱：（客人點歌找歌大約需要多久？）
    客人進來我們希望客人點歌至少先點十首歌以上，所以只有
    第一首比較慢等語（詳原審卷一第一八七頁），準此足徵被
    告所經營之威秀公司播放歌曲方式應係使用ＶＨＳ系統播放
    機。蓋ＶＯＤ系統的播放優點，在於不須另經人工現場操作
    以播放消費者所點選之歌曲，而得由消費者以隨選隨點隨播
    先前存入電腦ＶＯＤ硬碟內之歌曲，因而自不必要求現場之
    消費者預先點選一定數量之歌曲，始能播放。今被告之員工
    要求消費者第一次點選多一點數量之歌曲，無非係因其使用
    ＶＨＳ系統播放，客人一次點十首歌以上，機房之工作人員
    方能事先找帶、換帶，以達快速播放之目的。
  (二)再被告曾向告訴人購買系爭歌曲ＶＨＳ的播放權，有影像著
    作授權合約書二份附卷可參（見原審卷(一)第一一三、一一四
    頁），如被告欲使用ＶＯＤ系統播放歌曲，在同一地點播放
    ，衡情被告可循向告訴人以換約或補貼差額的方式解決，何
    需以高價購買ＶＨＳ的播放權不使用，而另以ＶＯＤ系統播
    放，陷自己於違法的風險。況現場僅有ＶＨＳ之播放設備，
    而未查獲任何ＶＯＤ之相關設備。是被告被訴之犯罪事實，
    要屬不能證明。
  (三)原審以依現存之證據資料，尚難認被告有將系爭歌曲伴唱帶
    重製為ＶＯＤ系統，並提供與客人點唱之行為，而認被告無
    罪，並無不合。檢察官上訴指摘原審判決不當，為無理由，
    應予駁回。
據上論斷，應依刑事訴訟法第三百七十三條、第三百六十八條，
判決如主文。
本案經檢察官呂文忠到庭執行職務。
中　　華　　民　　國　　96　　年　　2 　　月　　13　　日
　　　　　　　　　刑事第十九庭  審判長法　官  宋  祺
                                　    法　官  黃俊明
                                　　　法　官  陳憲裕
以上正本證明與原本無異。
不得上訴。
                                      書記官  劉育妃
中　　華　　民　　國　　96　　年　　2 　　月　　14　　日
附件
臺灣臺北地方法院刑事判決　　　　　　　 95年度易字第625號
公　訴　人　臺灣臺北地方法院檢察署檢察官
被　　　告　甲○○　男　65歲（民國○○年○○月○○日生）
                    身分證統一編號：Ｚ000000000號
                    住台北市○○區○○街105巷10號6樓
                    居台北縣瑞芳鎮○○街4之3號1樓
選任辯護人　張香堯律師
          　謝曜焜律師
上列被告因違反著作權法案件，經檢察官提起公訴（九十四年度
偵字第二三二九二號），本院判決如下：
    主  文
甲○○無罪。
    理　由
一、公訴意旨略以：被告甲○○係設於臺北市松山區○○○路○
    段三三六號一樓、二樓及二樓之一威秀視聽歌唱有限公司（
    下稱威秀公司）之負責人，明知「贏」、「依靠」、「慢慢
    」、「可愛的馬」、「一個紅蛋」、「世間」、「舊情也綿
    綿」、「愛的猶原是你」及「風飛沙」等九首歌曲，係經美
    華影音科技股份有限公司（下稱美華公司）分別取得原著作
    財產權人等讓與或專屬授權之視聽著作，非經美華公司同意
    或授權，不得任意重製、公開演出及公開上映，亦不得將原
    授權使用於ＶＨＳ伴唱帶之視聽著作擅自轉錄成數位電子檔
    （即ＶＯＤ）使用，竟基於重製、公開播送及公開上映之概
    括犯意，自民國九十四年十月二十八日起，擅自將原先威秀
    公司向美華公司取得授權使用於ＶＨＳ伴唱帶內之上開視聽
    著作，重製於該店之ＶＯＤ伴唱機內，供不特定之顧客點取
    以公開上映及公開演唱；嗣於九十四年十一月八日，為警在
    上址查獲，始悉上情。因認被告所為，係涉犯著作權法第九
    十一條第一項、及同法第九十二條之犯行。
二、按犯罪事實應依證據認定之，無證據不得認定犯罪事實，刑
    事訴訟法第一百五十四條第二項定有明文。而刑事訴訟法上
    所謂認定犯罪事實之證據，係指足以證明被告確有犯罪行為
    之積極證據而言，該項證據必須適合於被告犯罪事實之認定
    ，始得採為斷罪之資料（最高法院六十九年臺上字第四九一
    三號判例意旨參照）。又認定不利於被告之事實，須依積極
    證據，苟積極證據不足為不利於被告事實之認定時，即應為
    有利於被告之認定，更不必有何有利之證據（最高法院三十
    年上字第四八二號判例、同年上字第八一六號判例意旨參照
    ）。且認定犯罪事實所憑之證據，無論係直接證據或間接證
    據，其為訴訟上之證明，須於通常一般之人均不致有所懷疑
    ，而得確信其為真實之程度者，始得據為有罪之認定，倘其
    證明尚未達到此一程度，而有合理之懷疑存在，本諸無罪推
    定原則，自應為被告無罪之諭知（最高法院七十六年臺上字
    第四九八六號判例意旨、九十二年度臺上字第二五七０號判
    決意旨參照）。次按，檢察官就被告犯罪事實，應負舉證責
    任，並指出證明之方法，同法第一百六十一條第一項亦有明
    文規定。因此，檢察官對於起訴之犯罪事實，應負提出證據
    及說服之實質舉證責任。換言之，公訴案件犯罪證據之蒐集
    ，及提起公訴後，對犯罪事實之舉證責任及指出證明之方法
    ，均屬公訴人之職責，原則上法院僅於當事人之主張及舉證
    範圍內進行調查證據，其經法定程序調查證據之結果，認已
    足以證明犯罪事實時，始得為犯罪事實之認定。若其為訴訟
    上之證明，於通常一般人仍有合理之懷疑存在，尚未達於可
    確信其真實之程度者，在該合理懷疑尚未剔除前，自不能為
    有罪之認定。法院不得以偵查機關關於某種犯罪之調查不易
    ，即放棄上開原則之堅持，致有違背刑事訴訟無罪推定及嚴
    格證明之原則，其理甚明（最高法院九十四年度臺上字第二
    ０三三號判決意旨參照）。
三、公訴人認被告涉有前揭違反著作權法之犯行，無非係以告訴
    代理人張永和之指述、證人張舜文、秦瑋廷（即秦國翔）、
    魏志功等人之證詞及卷附之著作財產權讓與證明書、著作財
    產權讓與契約書、錄音及影像著作授權合約書、現場相片各
    一份等為其主要論據。訊據被告則堅詞否認上開犯行，辯稱
    ：伊雖為威秀公司之負責人，但該公司並無將起訴書所載之
    九首歌曲重製為ＶＯＤ檔並公開播送等行為，而均係用ＶＨ
    Ｓ伴唱帶播放等語。經查：
  (一)威秀公司至遲於九十四年十月二十八日告訴人美華公司之員
    工前往攝影蒐證前，即將告訴人享有著作財產權之前揭「贏
    」、「依靠」等九首音樂著作印製於該公司點歌本中，以供
    前來消費之不特定顧客點播、演唱乙節，業據告訴人公司員
    工即證人張永和、秦瑋廷於本院審理中證述歷歷（參見本院
    一卷第四七頁反面至四八頁、及二一五頁反面），且有著作
    財產權讓與證明書、著作財產權讓與契約書各二份、獨家發
    行專屬授權合約書一份、著作財產權專屬授權證明書三份及
    現場相片二十四幀附卷可稽（參見偵卷第五四至六五頁、六
    八頁至一七二頁），復經本院於九十五年七月二十五日勘驗
    扣案之蒐證光碟屬實，並製有勘驗筆錄一份在卷為憑（參見
    本院一卷第二０八之一至二０八之四頁），又威秀公司就上
    開九首歌曲之ＶＨＳ伴唱帶享有告訴人公司授權之公開演出
    、公開播送等權利，業經被告提出協議書五份、合約書六份
    及現貨收據一紙、ＶＨＳ伴唱帶標籤影本九紙附卷可考（參
    見本院一卷第一一二至一四六頁），且為告訴代理人到庭所
    不爭執（參見本院一卷第一七九頁），此部分事實，應殆無
    疑義；是本件尚應審究者，乃威秀公司是否未經告訴人授權
    ，擅自將上開九首音樂著作之ＶＨＳ伴唱帶以重製為隨選視
    訊系統（下簡稱ＶＯＤ）之方式，提供予客人點唱、消費，
    而涉犯著作權法第九十一條第一項、及同法第九十二條之犯
    行。
  (二)本件公訴人係依據證人張永和、秦瑋廷、及現場查獲警員即
    證人魏志功等人之證述，認威秀公司提供客人點播歌曲時之
    換歌速度僅為三至五秒，且警員於九十四年十一月八日下午
    五時三十分許持搜索票前往執行搜索時，該公司二樓機房已
    上鎖，並無人在內放映歌曲，然包廂內顧客竟得以持續點播
    歌曲為由，而據此推論該公司應係另有其他機房以ＶＯＤ方
    式供客人點唱、消費云云，然參諸以下各點，本院認上開證
    據猶有可疑之處，而尚不足以形成對被告有罪之確信：
  (1)威秀公司係於九十四年十一月八日下午五時三十分許，經臺
    北市政府警察局松山分局員警持搜索票前往搜索，於同日下
    午五時三十三分左右，魏志功警員欲進入該公司二樓機房搜
    索時，發覺該機房已上鎖，乃於機房前等候威秀公司員工持
    鑰匙開啟房門，嗣於同日下午五時四十三分許，威秀公司之
    點播系統突然無預警停播，致包廂內客人無法繼續點唱歌曲
    ，故當時正於包廂內蒐證之告訴人公司員工秦國翔乃於同日
    五時四十五分許先行至櫃臺結帳乙節，業據證人魏志功、秦
    瑋廷到庭結證甚詳（參見本院一卷第二一四頁至二一六頁背
    面），應堪以信為真實。則依上開情形觀之，魏志功員警於
    威秀公司二樓等候員工開啟機房至該公司點播系統停機之時
    間僅約十分鐘，從而此期間若果有已放入點播系統播放之歌
    曲依序播放中，亦難認與常理相違，是公訴人僅以上開機房
    當時無人看守，包廂內卻有歌曲播出之情形，而據以推論威
    秀公司應有其他點播系統云云，已嫌速斷；佐以警員進入威
    秀公司二樓機房時，上開機房與包廂連線之電腦畫面均在運
    轉、使用中，且威秀公司當日負責播放歌曲之值班員工夏茂
    祥當時甫將該機房上鎖，而暫行離去用餐等節，業據證人張
    舜文、夏茂祥到庭結證屬實（參見本院一卷第一八四頁反面
    至一八八頁），並有現場相片四幀在卷為憑（參見偵查卷第
    五二至五三頁），由此益徵威秀公司二樓之機房當時仍在正
    常運作中，並非遭閒置、無人使用之場地，是公訴意旨以前
    開機房於搜索時已遭人上鎖乙情，逕認該機房並非供威秀公
    司播放點播歌曲使用，核與上開機房當時之使用情狀相違，
    尚難據為不利於被告之認定。
  (2)次查，被告供稱：威秀公司係用ＶＨＳ伴唱帶播放歌曲等語
    ，核與證人夏茂祥於本院審理中到庭結證所言（參見本院一
    卷第一八七頁），均屬相符，參以證人夏茂祥證稱：威秀公
    司有四十六台ＶＨＳ播放機，每個包廂同時啟動二台播放機
    ，第一台播放時，第二台帶子也已經準備好，故第一台播放
    後，第二台就馬上可以播放，兩首歌曲間隔約三至五秒等語
    （見同上頁筆錄），及本件並未為警查扣任何ＶＯＤ相關設
    備乙節，業據證人張永和、魏志功到庭證述無訛（參見本院
    一卷第一八０頁、二一一至二一四頁），且證人魏志功亦證
    稱：現場雖有發現可疑線路，但無法確定與威秀公司點播系
    統有關等語（參見同卷第二一三頁反面），是公訴人對於威
    秀公司播放歌曲之換歌速度僅約三至五秒乙情，縱認有可疑
    之處，然並無法提出積極明確之證據，以資證明威秀公司確
    係使用ＶＯＤ系統播放歌曲甚明；而矧之被告並無自證無罪
    之義務，縱員警及告訴人公司於搜索當日確有蒐證困難之情
    事，然此乃公訴人應負之舉證責任，尚不得因蒐證、舉證之
    困難，即反課以被告自證無罪之義務。
四、綜上所述，本件僅依現存之證據資料，尚難認被告有將上開
    告訴人享有著作財產權之九首歌曲伴唱帶重製為ＶＯＤ系統
    ，並提供予客人點唱之行為，既無證據證明被告有重製告訴
    人公司前揭九首歌曲及公開演出等事實，自不能遽以推論被
    告有違反著作權法之犯行。此外，復查無其他積極證據足以
    證明被告確有違反著作權法第九十一條第一項、及同法第九
    十二條之罪行，揆諸上揭說明，不能證明被告犯罪，自應為
    無罪之諭知，以昭審慎。
五、又檢察官雖請求傳喚證人黃瑞彰到庭，以資證明警員於案發
    當日持搜索票前往搜索時，包廂內是否能持續點歌乙節，惟
    上開待證事實，業據證人秦瑋廷於本院審理中結證在卷，且
    縱威秀公司於警員到場後，包廂內仍得持續點歌屬實，然亦
    無法直接證明該公司係以ＶＯＤ系統播放歌曲，是上開證據
    之調查，殊無必要；又本件既難認被告有涉嫌違反著作權法
    之犯行，已如前述，則公訴人請求向經濟部智慧財產局函詢
    擅自將伴唱帶重製為ＶＯＤ檔之行為是否涉及刑事責任乙節
    ，亦難認有調查必要，附此敘明。
據上論斷，應依刑事訴訟法第三百零一條第一項，判決如主文。
本案經檢察官陳重言到庭執行職務。
中　　華　　民　　國　　95　　年　　9 　　月　　26　　日
                  刑事第十三庭  審判長法　官 黃雅君
                                      法  官 鍾素鳳
                                      法  官 吳佳薇
上正本證明與原本無異。
如不服本判決，應於判決送達後10日內，向本院提出上訴狀。
中　　華　　民　　國　　95　　年　　9　　月　　28　　日
                                      書記官 潘文賢
